【裁判字號】    97,裁,2218
【裁判日期】    970410
【裁判案由】    檢舉獎金
【裁判全文】
最  高  行  政  法  院  裁  定
                                     97年度裁字第02218號
抗  告  人  甲○○
上列抗告人與相對人高雄市政府間檢舉獎金事件，對於中華民國
96年5月24日高雄高等行政法院96年度訴字第117號裁定提起抗告
，本院裁定如下︰
    主  文
抗告駁回。
抗告訴訟費用由抗告人負擔。
    理  由
一、按抗告法院認抗告為不合法或無理由者，應為駁回抗告之裁
    定。
二、抗告意旨及補充理由略謂：相對人對相同案件之裁決並不一
    致，顯有濫用行政裁量權，致有違「禁反言原則」、「誠信
    原則」、「平等原則」及「比例原則」。又關於檢舉人之函
    覆，是否為行政處分？實務上仍有爭議。然因檢舉係保護請
    求之行使，主管機關為檢舉事項不成立之函覆，既影響檢舉
    人之法律地位，並產生不利之法律效果，應屬行政處分等語
    。
三、本件原裁定係以：菸酒管理法第37條係為公共利益而設，至
    於其所生有利於人民的效果，僅屬反射利益而已，即非「權
    利或法律上利益」。則人民向主管機關「檢舉」廣告或促銷
    未標示飲酒過量、有害健康之警語或其他警語，核係告發之
    性質，僅使主管機關得以發動勘查並決定裁罰決定與否之權
    限，非謂檢舉人有申請主管機關作成裁罰與否之權限。是檢
    舉之性質，非謂檢舉有請求行政機關作為之法律上依據，亦
    非謂主管機關應依檢舉，而以檢舉人與被檢舉人為處分對象
    ，作成有個案規制效力之行政處分以及作成如何內容之行政
    處分。本件抗告人依菸酒管理法相關規定而檢舉酒之廣告或
    促銷，未標示飲酒過量、有害健康之警語或其他警語，經相
    對人依該檢舉進行調查且為處分之情形，並將其處理情形告
    知抗告人之函復，並非行政處分，亦不屬於行政訴訟法第5
    條所稱之「依法申請之案件」，自不生所謂對於抗告人依法
    申請之案件予以駁回之情事。再者，本件抗告人係對於相對
    人95年11月1日高市財政二字第0950016247號函提起本訴，
    核該函文內容，無非係針對抗告人所檢舉上開商號於雅虎奇
    摩網際網路刊登餐廳相關資訊促銷酒類廣告未標示警語之案
    件，表示相對人曾以函文告知抗告人上開商號並無違反菸酒
    管理法第37條之情形，故其答覆僅將前調查處理經過情形，
    重行敘明，對於抗告人並未發生任何法律效果，抗告人之權
    利或法律上利益亦未因此而受有損害，就函文內容以觀，亦
    僅為單純的事實之敘述，既不因該敘述而發生法律效果，是
    其性質僅為觀念通知，非屬於行政機關就公法上具體事件所
    為之決定或其他公權力措施，而不屬行政處分，因認抗告人
    之訴為不合法，駁回其在原審之訴，經核並無違誤。抗告狀
    所舉司法院解釋，均非關於本件檢舉是否屬行政處分所為之
    解釋，所引高等行政法院或本院判決，均非判例，對本案原
    無拘束力，且其或為其他法律規定之訴訟事件，或與本件爭
    點無直接關係之個案，其案情有別，無從比擬，自不得據以
    為有利於抗告人之認定。抗告意旨仍就原裁定已詳為論敘事
    由再事爭執，無非其法律見解之歧異，核無足採，其抗告難
    認有理由，應予駁回。
四、依行政訴訟法第104條、民事訴訟法第95條、第78條，裁定
    如主文。
中    華    民    國    97    年    4     月    10    日
                    最高行政法院第四庭
                        審判長法官  鍾  耀  光
                              法官  廖  宏  明
                              法官  姜  仁  脩
                              法官  王  德  麟
                              法官  黃  清  光
以  上  正  本  證  明  與  原  本  無  異
中    華    民    國    97    年    4     月    10    日
                              書記官  阮  思  瑩


司法院資訊處製作；財團法人民間司法改革基金會備份。
